臺灣桃園地方法院刑事判決
109年度簡上字第726號
上  訴  人
即  被  告  林承業



選任辯護人  陳亮佑律師
上  訴  人            
即  被  告  陳盛翔


選任辯護人  楊晴文律師
            呂理銘律師
上列被告因傷害等案件，不服本院民國110年8月11日109年度簡
字第167號第一審刑事簡易判決(偵查案號：107年度少連偵字第3
25號），提起上訴，本院管轄之第二審合議庭判決如下：
    主  文
原判決關於甲○○、乙○○部分均撤銷。
甲○○共同犯傷害罪，處有期徒刑參月，如易科罰金，以新臺幣壹
仟元折算壹日。又共同犯傷害罪，處有期徒刑貳月，如易科罰金
，以新臺幣壹仟元折算壹日。應執行有期徒刑肆月，如易科罰金
，以新臺幣壹仟元折算壹日。緩刑參年，緩刑期間付保護管束，
並應接受法治教育課程陸場次。
乙○○共同犯傷害罪，處拘役伍拾伍日，如易科罰金，以新臺幣壹
仟元折算壹日。又共同犯傷害罪，處拘役伍拾日，如易科罰金，
以新臺幣壹仟元折算壹日。應執行拘役玖拾日，如易科罰金，以
新臺幣壹仟元折算壹日。緩刑參年，緩刑期間付保護管束，並應
接受法治教育課程陸場次。
    事  實
一、甲○○、乙○○與黃仲邦、邱子豪（黃仲邦、邱子豪所涉傷害、
    毀損犯行，均業經原審分別判決有期徒刑4月、3月，應執行
    有期徒刑6月確定）、林易福（已於民國108年8月21日死亡
    ，所涉傷害、毀損部分，前經本院以109年度易字第7號判決
    公訴不受理確定）等人，基於傷害及毀損之犯意聯絡，分別
    為下列行為：
  ㈠於107年3月6日凌晨2時許，在桃園市○○區○○街000號旁，共同
    持可發射鋼珠之空氣槍、刀具(空氣槍、刀具均未扣案，無
    證據證明屬槍砲彈藥刀械管制條例管制之槍砲、刀械)、球
    棒、棍棒等物，攻擊丙○○所有之車牌號碼000-0000號自用小
    客車及車內之丙○○，造成車牌號碼000-0000號自用小客車引
    擎蓋、前後葉子板、4面車門之鈑金凹陷變形及烤漆損壞、
    該車之前、後擋風玻璃、4面車窗玻璃破裂，而致令不堪用
    ，並致丙○○受有上臂開放性傷口4公分、前臂挫傷之傷勢。
  ㈡於同上時、地，共同持可發射鋼珠之空氣槍、刀具(空氣槍、
    刀具均未扣案，無證據證明屬槍砲彈藥刀械管制條例管制之
    槍砲、刀械)、球棒、棍棒等物，攻擊丁○○所有之車牌號碼0
    000-00號自用小客車及車內之丁○○，造成車牌號碼0000-00
    號自用小客車車身多處鈑金凹陷變形及烤漆損壞、前、後擋
    風玻璃、4面車窗玻璃破裂，而致令不堪用，並致丁○○受有
    雙上肢多處挫擦傷之傷勢。
二、案經丙○○、丁○○訴由桃園市政府警察局大園分局報告臺灣桃
    園地方檢察署檢察官偵查起訴。
    理  由
壹、程序方面
一、本件檢察官起訴上訴人即被告甲○○、乙○○及同案被告黃仲邦
    、邱子豪共同犯傷害、毀損等案件，經原審分別就被告甲○○
    、乙○○、黃仲邦及邱子豪均判刑在案。被告甲○○、乙○○不服
    原判決提起上訴，檢察官及被告黃仲邦、邱子豪則均未提起
    上訴。故本件審理範圍限於原判決關於被告甲○○、乙○○部分
    ，其餘被告黃仲邦、邱子豪部分則非本院審理範圍，先予敘
    明。
二、證據能力部分：
  ㈠本判決下列所引用被告甲○○、乙○○外之人於審判外之陳述，
    被告甲○○及其辯護人、被告乙○○之辯護人於本院準備程序中
    已明示同意上開陳述具有證據能力或表示沒有意見等語（見
    本院109 年度簡上字第726號卷，下稱簡上卷，第76頁、第1
    02頁）；被告乙○○及檢察官則迄於言詞辯論終結前均未就證
    據能力之有無聲明異議，本院審酌上開證據資料作成時之情
    況，尚無違法、不當或顯不可信之情況，認以之作為證據應
    屬適當，依刑事訴訟法第159 條之5 規定，應認前揭供述證
    據均有證據能力。
  ㈡本判決以下所引用之非供述證據，均與本件事實具有自然關
    聯性，且核屬書證、物證性質，又查無事證足認有違背法定
    程序或經偽造、變造所取得等證據排除之情事，復經本院依
    刑事訴訟法第164 條、第165 條踐行物證、書證之調查程序
    ，況檢察官、被告甲○○、乙○○及其等辯護人對此部分之
    證據能力亦均不爭執，堪認均具證據能力。
貳、實體方面
一、上開事實，業據被告甲○○、乙○○於本院審理中坦承不諱，核
    與證人即告訴人丙○○、丁○○於警詢、偵查中之證述情節；證
    人即共案被告黃仲邦、邱子豪、林易福；證人黃嘉俊、林○
    霆（89年12月生，真實姓名、年籍詳卷，被告甲○○、乙○○本
    案行為時尚未滿18歲）於警詢、偵查中之證述內容相符，並
    有蒐證暨監視器影像翻拍照片85張、沙爾德聖保祿修女會醫
    療財團法人聖保祿醫院診斷證明書2份、刑案現場照片（含
    車損及受傷照片）14張、車輛詳細資料報表2份等在卷可稽
    （見臺灣桃園地方檢察署107年度少連偵字第325號卷，卷二
    第119至139頁、第211頁、第215至218頁、第219頁、第227
    頁、第229至231頁、第233頁），足認被告甲○○、乙○○上開
    任意性自白與事實相符，堪以採信。本件事證已臻明確，被
    告甲○○、乙○○犯行均堪認定，應依法論科。
二、論罪：
　㈠新舊法比較：
    按行為後法律有變更者，適用行為時之法律，但行為後之法
    律有利於行為人者，適用最有利於行為人之法律，刑法第2
    條第1 項定有明文。查：
　⒈被告甲○○、乙○○行為後，刑法第277 條第1 項於108 年5 月2
    9日修正公布，並自同年5 月31日起生效施行。而修正前該
    條規定：「傷害人之身體或健康者，處3年以下有期徒刑，
    拘役或1,000元以下罰金（依刑法施行法第1條之1第1項、第
    2項前段規定，貨幣單位變更為新臺幣且金額提高為30倍）
    」；修正後則規定：「傷害人之身體或健康者，處5年以下
    有期徒刑、拘役或50萬元以下罰金（依刑法施行法第1條之1
    第1項規定，貨幣單位為新臺幣）」。經比較新舊法之結果
    ，修正後之法定刑度已較修正前為高，並無較有利於被告甲○○、乙○○之情形。是依刑法第2條第1項之規定，此部分應適
    用其等行為時即修正前刑法第277條第1項之規定。
  ⒉另被告甲○○、乙○○行為後，刑法第354 條固亦於108 年12月2
    5日修正公布，並於同年月27日施行。然該次修正僅係將原
    本適用刑法施行法第1 條之1 第2 項規定計算得出之罰金數
    額，直接規定為法定罰金刑度，以增加法律明確性，就被告
    甲○○、乙○○所涉毀損犯行之法定刑度並未修正，實質上無法
    律效果及行為可罰性範圍之變更，故不生新舊法比較之問題
    。是此部分應依一般法律適用原則，適用裁判時之法律。
　㈡核被告甲○○、乙○○就事實一、㈠㈡所為，均係犯修正前刑法第2
    77 條第1 項之傷害罪及刑法第354 條之毀損他人物品罪。
  ㈢被告甲○○、乙○○就上開犯行，與黃仲邦、邱子豪具有犯意聯
    絡及行為分擔，應依刑法第28條之規定論以共同正犯。
  ㈣被告甲○○、乙○○就事實一、㈠㈡部分，分別係以一攻擊行為攻
    擊丙○○及丁○○之車輛，以此方式分別對丙○○、丁○○所有之車
    輛造成毀損並致丙○○、丁○○受傷，各係以一行為觸犯上開傷
    害、毀損罪，各為想像競合關係，各應從一重之傷害罪處斷
    。被告甲○○、乙○○就上開2 次傷害犯行，犯意各別，行為互
    殊，應予分論併罰。
　㈤被告甲○○、乙○○上訴意旨雖認其等係於同一時間、地點，同
    時造成丙○○、丁○○2人之法益受損，應論以同種想像競合犯
    ，原審認定應予數罪併罰，係有所誤等語。然被告甲○○、乙○○雖係於相同時、地先後攻擊丙○○、丁○○之車輛，其行為間
    固具有時空之密、接性，然本質上仍屬分別攻擊丙○○、丁○○
    之數行為，且各自侵害其等之財產、身體等數法益，而係出
    於各別之犯意，行為亦可切割。是其等分別攻擊丙○○、丁○○
    之行為無法評價為單一行為，應屬數行為，而無從依想像競
    合犯之規定從重予以論處。是被告甲○○、乙○○此部分上訴意
    旨難認有據，應無理由。
　㈥本案無兒童及少年福利與權益保障法第112 條第1項前段加重
    規定之適用：
　　起訴書雖於犯罪事實欄記載被告甲○○、乙○○與少年林○霆共
    同涉有本案犯行，然起訴法條並未敘及兒童及少年福利與權
    益保障法第112 條第1項前段之加重規定，嗣經原審檢察官
    於原審準備程序中當庭補充，認被告甲○○、乙○○本案行為應
    依上開規定加重其刑等語（見本院108年度審易字第2369號
    卷第128頁）。惟查：
　⒈按成年人教唆、幫助或利用兒童及少年犯罪或與之共同實施
    犯罪或故意對其犯罪者，加重其刑至二分之一，兒童及少年
    福利與權益保障法第112 條第1 項前段定有明文；該加重處
    罰之規定，固不以該成年人明知所教唆、幫助、利用、共同
    實施（實行）犯罪之人或被害人為兒童及少年為必要，但仍
    須證明該成年人有教唆、幫助、利用兒童及少年或與之共同
    實施（實行）犯罪，以及對兒童及少年犯罪之不確定故意，
    始足當之。
　⒉而查，林○霆係89年12月生（參個人戶籍資料查詢結果，見簡
    上卷第217頁），於被告甲○○、乙○○本案行為時，固屬未滿1
    8歲之少年。然據證人林○霆於本院審理時證稱：伊認識甲○○
    、乙○○，但認識的時候伊已經沒有在念書，而在工作，甲○○
    、乙○○不知道伊幾歲，伊也沒有和甲○○、乙○○說伊的年紀，
    且伊當時不會穿制服，也有抽菸及吃檳榔，伊是在工作上認
    識他們的；107年3月6日凌晨2點多時，伊有搭乙○○駕駛的車
    輛到桃園市○○區○○街000號附近，到現場有看到吵架，但誰
    和誰吵架不清楚，伊當時沒有全程目睹甲○○、乙○○去對丙○○
    、丁○○等人毆打或砸車的經過，因伊當時沒有下車，只有在
    車上等，也沒有從事其他行為；而伊認識甲○○、乙○○時，沒
    有和他們討論過伊的年齡和就學、就業狀況，伊的臉書也沒
    有揭露這些資訊，應該沒辦法從臉書知道伊的年齡等語（見
    簡上卷第249至257頁）。是林○霆已證述其當日並未全程目
    睹甚至參與被告甲○○、乙○○本案犯行，僅單純由被告乙○○搭
    載前往案發地點，而否認有何參與被告甲○○、乙○○本案犯行
    之情事。
　⒊且林○霆涉嫌於本案相同時間、相近地點毀損被害人尹昱翔所
    有車輛之非行，前經本院少年法庭審理後，認事證不足以證
    明林○霆有前述毀損之非行，而為不付保護管束之處分，有
    本院少年法庭108年度少護字第408號裁定附卷可佐（見簡上
    卷第93至96頁）。證人林○霆復證稱：伊有因為尹昱翔所有
    車輛被砸的事情少年法庭被調查，法官同時也有問伊丙○○、
    丁○○這件事情，伊有說不認識丙○○、丁○○，這件在少年法庭
    已經結案了等語（見簡上卷第258至259頁）。綜上可認林○
    霆證稱其案發當日雖有陪同被告乙○○前往本案案發地點，但
    並未涉及丙○○、丁○○抑或尹昱翔受傷或所有車輛遭毀損之行
    為等語，尚屬有據，而難認少年林○霆有參與被告甲○○、乙○○本案犯行，而屬共同正犯。
　⒋況依證人林○霆上開證述內容，其於認識被告甲○○、乙○○之時
    已在工作，且未曾告知被告甲○○、乙○○其實際年齡，抑或與
    其等討論就學狀況，亦不會於臉書等社交軟體上公開揭露其
    年紀，則被告甲○○、乙○○是否得知悉林○霆之實際年紀，已
    有所疑。復自證人林○霆自陳其當時已未在念書、不會穿制
    服，且正在工作，並係於工作場合認識被告甲○○、乙○○，更
    會抽菸及吃檳榔等情狀、行為表徵觀察，並無明確特徵可令
    被告甲○○、乙○○認識或預見林○霆尚未年滿18歲，則被告甲○○、乙○○稱其等並不知悉林○霆之實際年齡辯詞，確非無可能
    。卷內復無其他事證可資證明由林○霆佑當時外表、容貌即
    可知悉或預見其為未滿18歲之少年，亦無其他積極證據足以
    證明被告甲○○、乙○○確實知悉林○霆之實際年齡，自無上開
    兒童及少年福利與權益保障法第112 條第1項前段加重規定
    之適用。
三、撤銷原判決之理由及量刑：
  ㈠原審以被告甲○○、乙○○犯罪事證明確，據以論罪科刑，固非
    無見。惟本案既難認林○霆有參與被告甲○○、乙○○本案行為
    ，亦無事證可認被告甲○○、乙○○知悉林○霆為少年，均如前
    述，則原審認定被告甲○○、乙○○與林○霆共犯本案傷害、毀
    損犯行，並依係兒童及少年福利與權益保障法第112 條前段
    規定加重其刑，應有所誤。且被告甲○○、乙○○於本案上訴後
    ，業已和丙○○、丁○○達成調解並賠償完畢（詳後述），此部
    分為原審所不及審酌，並足以動搖原審量刑之基礎。則被告
    甲○○、乙○○上訴意旨認原審以兒童及少年福利與權益保障法
    第112 條第1項前段規定加重其刑係有所誤，且量刑過重而
    提起上訴，為有理由，應由本院將原判決撤銷改判。
　㈡本院審酌被告甲○○、乙○○與黃仲邦、邱子豪共同以事實欄所
    示之方式毀損丙○○、丁○○所有之車輛，並造成丙○○、丁○○受
    有事實欄所載之傷害，侵害其等財產權及身體健康法益，所
    為均有不該。惟衡酌其等犯後均坦承犯行，且於本案上訴後
    之審理期間與丙○○、丁○○均達成調解，並按調解筆錄履行完
    畢等情，有本院調解筆錄、匯款申請書附卷可查（見簡上卷
    第242之1頁、第271頁），堪認被告甲○○、乙○○已積極彌補
    其等行為所生損害。復兼衡其等犯罪之動機、目的、各自參
    與之情節、所毀損之財物價值、丙○○及丁○○各自受傷之部位
    、範圍及程度，及被告甲○○於本院審理時自陳為大學畢業、
    案發當時仍就學中；被告乙○○則自述其高職畢業，案發當時
    於工廠上班之智識程度、家庭生活狀況等一切情狀（見簡上
    卷第236頁），分別量處如主文第2項、第3項所示之刑及定
    其等應執行之刑，並均諭知易科罰金之折算標準。
　㈢附條件之緩刑宣告：
    被告甲○○、乙○○前均未曾因故意犯罪而受有期徒刑以上刑之
    宣告（被告乙○○雖另涉詐欺案件，惟該案仍於臺灣高等法院
    審理中，尚未判決確定），此有臺灣高等法院被告前案紀錄
    表附卷可查（見簡上卷第47至48頁、第49至51頁），其等因
    一時失慮，致罹章典，惟犯後均坦承犯行，並與丙○○、丁○○
    達成和解等情，已如前述。是本院認其等歷此偵審及科刑之
    教訓，應能知所警惕，佐以丙○○、丁○○於本院審理中陳述：
    同意給予被告甲○○、乙○○緩刑之機會等語（見簡上卷第239
    至240頁），認若輔以適當之緩刑條件，應可促使其等謹記
    此次教訓，是本院認其等所受刑之宣告以暫不執行為適當，
    爰依刑法第74條第1 項第1 款規定，併予宣告緩刑3 年，以
    勵自新。惟為確保被告甲○○、乙○○記取教訓，並建立正確之
    法治觀念，爰依同條第2 項第8 款之規定，命被告甲○○、乙○○應於緩刑期間接受法治教育課程6 場次，併依同法第93條
    第1 項第2 款規定，諭知其等於緩刑期間付保護管束。若被
    告甲○○、乙○○不履行前揭條件，且情節重大足認原宣告之緩
    刑難收預期效果，而有執行刑罰之必要者，則依刑法第75條
    之1 第1 項第4 款規定，得撤銷其等緩刑宣告，附此敘明。
四、沒收部分：
　　被告甲○○、乙○○持以犯本案傷害及毀損行為之空氣槍、刀具
    、球棒、棍棒等物，既未扣案，且非專供傷人之器具，亦無
    事證可認屬違禁物，對之沒收欠缺刑法上重要性，為免日後
    執行沒收耗費過多無益勞費，依刑法第38條之2第2項規定，
    爰不宣告沒收。至卷內所示其餘扣案物品，則無證據證明係
    供被告甲○○、乙○○犯本案所使用之物，且該等物品亦非違禁
    物，亦均不予宣告沒收，附此敘明。
據上論斷，應依刑事訴訟法第455條之1第1項、第3項、第369條
第1項前段、第364條、第299條第1項前段，刑法第2條第1項前段
、第28條、第55條、第354條、第41條第1項前段、第51條第5款
、第6款、第74條第1 項第1 款、第2 項第8 款、第93條第1 項
第2 款，修正前刑法第277條第1項，刑法施行法第1條第1項、第
2 項前段，判決如主文。
案經檢察官薛全晉提起公訴，檢察官劉哲名到庭執行職務。
中　　華　　民　　國　　110 　年　　12　　月　　24　　日
                  刑事第四庭    審判長法  官  黃柏嘉
                                      法  官  張家豪
                                      法  官  陳韋如
以上正本證明與原本無異。
不得上訴。
　　　　　　　　　　　　　　　        書記官　劉貞儀
中　　華　　民　　國　　110 　年　　12　　月　　25　　日
附錄本案論罪科刑法條：
修正前中華民國刑法第277 條
傷害人之身體或健康者，處三年以下有期徒刑，拘役或一千元以
下罰金。
犯前項之罪，因而致人於死者，處無期徒刑或七年以上有期徒刑
；致重傷者，處三年以上、十年以下有期徒刑。
中華民國刑法第354條 
毀棄、損壞前二條以外之他人之物或致令不堪用，足以生損害於
公眾或他人者，處二年以下有期徒刑、拘役或一萬五千元以下罰
金。